臺灣新北地方法院三重簡易庭民事簡易判決
　　　　　　　　　　　　　　　　　 109年度重簡字第1618號
原　　　告　王銓良　
訴訟代理人　陳怡文律師
被　　　告　安廬園景社區管理委員會

法定代理人　李博琛　
訴訟代理人　胡毅恆　
上列當事人間請求返還土地等事件，經本院於民國110 年10月12
日言詞辯論終結，判決如下：
    主  文
被告應將坐落新北市○○區○○段○○○地號土地上，如土地複
丈成果圖所示編號789 ⑴部分之地上物（面積一點五平方公尺)
拆除，將該部分土地返還原告。
被告應自民國一百零九年七月十八日起至返還上開土地之日止，
按月給付原告新臺幣玖拾伍元。
原告其餘之訴駁回。
訴訟費用由被告負擔。
本判決原告勝訴部分得假執行。
    事  實  及  理  由
一、本件原告起訴時，被告之法定代理人為溫莉苓，嗣其法定代
    理人在訴訟中於民國109 年6 月19日變更為李博琛，並經其
    承受訴訟在案，核無不合，應予准許。
二、原告主張：緣原告為坐落新北市○○區○○段000 地號土地
    （下稱系爭土地）之所有權人，而被告（原告誤繕為「安盧
    園景社區管理委員會」，應逕予更正為「安廬園景社區管理
    委員會」）社區之建築基地為同段787 地號土地，該社區圍
    牆本應設於其基地內，不得越界侵害鄰地所有權人之權利，
    詎料被告未經原告同意，亦無任何合法權源，其社區之圍牆
    竟越界無權占用原告所有之系爭土地上如土地複丈成果圖所
    示地號789 ⑴部分（面積1.5 平方公尺），此亦曾經新北市
    新莊地政事務所於民國109 年3 月25日以GPS 定位確認，因
    無法釘上土地界釘，故測量人員僅得於圍牆上註明「入15cm
    」等文字，而系爭土地原所有權人即訴外人周世文亦曾以律
    師函向被告催告通知拆除在案，顯見原告所有權之行使已受
    損害，被告應將該地上物拆除並返還占用部分之土地予原告
    。又被告無權占用原告系爭土地迄今，顯受有相當於租金之
    不當得利，爰依據土地法第105 條準用第97條之規定，請求
    被告應自起訴狀繕本送達之翌日起至返還系爭土地之日止，
    按月給付原告相當於租金之不當得利新臺幣（下同）119 元
    （計算式：占用面積1.5 平方公尺X 申報地價9,520 元/ 平
    方公尺X 10％÷12個月≒119 元) 。為此，爰依民法第767
    條第1 項前段、中段及第179 條之規定提起本件訴訟，併為
    聲明：1.被告應將坐落新北市○○區○○段000 地號土地如
    新北市新莊地政事務所109 年11月19日複丈成果圖所示，暫
    編地號789( 1) 部分、面積1.5 平方公尺之牆壁拆除，並將
    上開占用部分之土地返還原告。2.被告應自起訴狀繕本送達
    之翌日起至返還系爭土地之日止，每月給付原告119 元。並
    陳明願供擔保請准宣告假執行。
三、被告則請求駁回原告之訴，並以：被告社區係建商依丈量結
    果興建，且經建管單位核發合法建照，並經鑑界亦無越界，
    怎可因地政事務所丈量方式改變，使邊界改變，且任何儀器
    丈量均有誤差，雖原告以GPS 定位仍有精準度及誤差值存在
    ，歷次鑑界結果應在誤差範圍內，根據前次與歷次鑑界結果
    均在最低誤差值即30公分內，實難以證明被告社區之圍牆有
    越界之事實，又原告前任與現任地主多次申請鑑界，其結果
    均有不同，有時判定被告越界，有時並無，即使原告聲請鈞
    院再次鑑界，應由其非新莊地政事務所之其他地政事務所進
    行以示公平，且本次測量人員與前次相同，應由其他測量員
    測量方為公平等語置辯。
四、本件原告主張其為系爭土地之所有權人，被告社區之圍牆占
    用系爭土地如土地複丈成果圖所示編號789 ⑴部分（面積1.
    5 平方公尺）等事實，業據其提出新北市新莊地政事務所10
    9 年3 月25日土地複丈成果圖、不動產買賣契約書、土地登
    記第二類謄本、現場照片及律師函暨回執等件為證，復經本
    院於109 年11月25日會同兩造及新北市新莊地政事務所人員
    至現場履勘測量屬實，有勘驗筆錄、現場照片及新北市新莊
    地政事務所109 年11月19日莊土測字第429800號土地複丈成
    果圖可稽。被告則否認有無權占有系爭土地，並以前開情詞
    置辯。按土地登記，由直轄市或縣（市）地政機關辦理之。
    但各該地政機關得在轄區內分設登記機關，辦理登記及其他
    有關事項。土地法第39條定有明文。而辦理地籍測量尚涉及
    土地權屬及土地登記事宜，屬該管地政機關土地所在地之地
    政事務所管轄，應由該管地政機關辦理，則系爭土地坐落於
    新北市林口區，其轄區之土地登記機關既為新北市新莊地政
    事務所，故本件地籍測量自應由新北市新莊地政事務所辦理
    ，被告抗辯應由其他地政事務所辦理，要屬無據。且按，當
    事人主張有利於己之事實者，就其事實有舉證之責任，民事
    訴訟法第277 條前段定有明文。被告社區雖領有合法之使用
    執照，然系爭編號789 ⑴部分之圍牆，確係越界建築於原告
    所有之系爭土地上，業經本法囑託新北市新莊地政事務所鑑
    測無訛。被告雖抗辯多次鑑界結果均有不同，有時判定被告
    越界，有時並無，且任何儀器丈量均有誤差，歷次鑑界結果
    均在最低誤差值即30公分內云云。然其就歷次地籍測量結果
    有不同，暨逾越經界在30公分內即屬誤差值可容許之範圍內
    之事實，並未提出任何證據舉證以實其說，且地政機關測量
    人員辦理土地測量事宜必已具備相當之專業知識、技術，始
    足堪勝任其職，鑑定過程並均係經由精密之電子儀器設備，
    並參酌地籍圖進行實地測量，以科學方法取得測量結果，被
    告既未舉證證明本件測量員所實施之地籍測量有何不準確或
    測量方式有何錯誤情形，自不能僅以測量結果與其預期不符
    ，即主張測量結果不可採，是被告前開抗辯，委不足採。復
    按所有人對於無權占有或侵奪其所有物者，得請求返還之；
    對於妨害其所有權者，得請求除去之，有妨害其所有權之虞
    者，得請求防止之，民法第767 條定有明文。又以無權占有
    為原因，請求返還所有物之訴，被告對原告就其物有所有權
    存在之事實無爭執，而僅以非無權占有為抗辯者，原告於被
    告無權占有之事實，無舉證責任，被告應就其取得占有，係
    有正當權源之事實證明之，如不能證明，則應認原告之請求
    為有理由（最高法院72年度台上字第1552號、72年度台上字
    第2516號、85年度台上字第1120號判決參照）。且無權占有
    ，並不以故意或過失為要件，苟無正當權源而占用他人之不
    動產，即負有返還之義務（最高法院73年度台上字第2950號
    民事判決亦資參照）。查被告社區圍牆越界占用系爭土地（
    面積1.5 平方公尺），業經本院認定如前，而被告並無法提
    出任何證據舉證證明其越界占用原告系爭土地，有何正當權
    利，是系爭地上物自屬無權占有。從而，原告依民法第767
    條第1 項之規定，請求被告拆除如土地複丈成果圖所示編號
    789 ⑴部分之地上物，並將該占用部分土地返還予原告，自
    有理由，應予准許。
五、次按無法律上之原因而受利益，致他人受損害者，應返還其
    利益，民法第179 條定有明文。而無權占有他人之土地，可
    能獲得相當於租金之利益，為社會通常之觀念，故如無權占
    有他人之房屋，加害人應返還之不當得利之範圍，為相當於
    租金之利益，最高法院97年度台上字第294 號判決參照。又
    按城市地方房屋之租金，以不超過土地及其建築物申報總價
    額年息10％為限，土地法第97條第1 項定有明文。所謂土地
    價額，係指法定地價而言；土地所有人依土地法所申報之地
    價為法定地價，土地所有權人未於公告期間申報地價者，以
    公告地價（並非公告現值）80% 為其申報地價，土地法第
    148 條、土地法施行法第25條、平均地權條例第16條前段亦
    定有明文，故土地法第97條第1 項所謂之申報地價，即指該
    土地之申報地價而言。而所謂年息10 %為限，乃指基地租金
    之最高限額而言，並非必須照申報價額年息10% 計算之，且
    尚須斟酌基地之位置，工商繁榮程度、使用人利用基地之經
    濟價值、所受利益，彼等關係及社會感情等情事，以為決定
    。經查，系爭土地位於新北市林口區文化三路附近，本院審
    酌系爭土地之使用現況，包括其四周環境、建設情形、鄰近
    交通便利程度、工商業繁榮狀況，及被告所占用之面積、位
    置及對於原告使用系爭土地利益之影響等一切情形，認以系
    爭土地申報地價年息百分之8 計付相當於租金之不當得利，
    方屬適當。又系爭土地之109 年1 月申報地價為9,520 元，
    有土地登記謄本可按。被告占用系爭土地面積為1.5 平方公
    尺，則被告應按月給付相當於租金之不當得利為95元【計算
    式：1.5 ×9,520 ×8 ％÷12=95 ，元以下四捨五入】，故
    原告主張被告應自起訴狀繕本送達翌日即109 年7 月18日起
    至返還上開土地之日止，按月給付相當於租金之不當得利95
    元，核屬有據，逾此部分之請求，則屬無據。
六、綜上所述，原告依民法第767 條第1 項、第179 條之規定，
    請求被告應將坐落新北市林口區建林段789 地號土地上，如
    土地複丈成果圖所示編號789 ⑴部分之地上物（面積1.5 平
    方公尺) 拆除，將該部分土地返還原告；及被告應自109 年
    7 月18日起至返還上開土地之日止，按月給付原告95元，均
    為有理由，應予准許；逾此部分之請求，為無理由，應予駁
    回。
七、本判決原告勝訴部分，係依民事訴訟法第427 條第1 項規定
    適用簡易程序所為被告敗訴之判決，爰依同法第389 條第1
    項第3 款之規定，依職權宣告假執行。至原告敗訴部分，其
    假執行之聲請，即失其依據，應併予駁回。
八、本件事證已臻明確，兩造其餘主張、攻擊防禦方法及所提之
    證據，均核與本件判決所認結果不生影響，爰毋庸逐一再加
    論述，附此敘明。
九、訴訟費用負擔之依據：民事訴訟法第79條。
中    華    民    國   110    年    11    月    9     日
                  三重簡易庭  法  官  王士珮
以上正本係照原本作成。
如不服本判決，應於送達後20日內，向本院提出上訴狀，並表明
上訴理由，如於本判決宣示後送達前提起上訴者，應於判決送達
後20日內補提上訴理由書（須附繕本）。
中    華    民    國   110    年    11    月    9     日
                              書記官  楊家蓉